臺灣高等法院臺中分院刑事裁定　　　　　　　　　九十一年度交抗字第八三六號
　　抗　告　人
　　即受處分人　甲○○○　男　.
右列抗告人因聲明異議案件，不服臺灣台中地方法院中華民國九十一年十月三十一日
所為裁定（九十一年度交聲字第七０七號）提起抗告，本院裁定如左:
    主      文
原裁定撤銷。
    理      由
一、原裁定略以：(1)按「汽車行駛高速公路，應依速限標誌指示。」「汽車行駛於高
    速公路，而不遵管制之規定者，處汽車駕駛人新台幣三千元以上、六千元以下罰
    鍰。」「汽車駕駛人有第三十三條之情形者，除依原條款處罰鍰外，並記違規點
    數一點。」高速公路交通管制規則第五條第一項前段（原裁定漏載第一項前段）
    、道路交通管理處罰條例第三十三條第一項、同條例第六十三條第一項分別定有
    明文。復依違反道路交通管理事件統一裁罰標準表規定，違反處罰條例第三十三
    規定逾期者，處以罰鍰新台幣六千元。另汽車違反道路交通管理事件，以科學儀
    器取得違規證據資料，足資認定其違規事實者，得逕行舉發之，而逕行舉發，應
    記明車輛牌照號碼、車型等可資辨明之資料，查明汽車所有人姓名或名稱、住址
    ，並以該汽車所有人為被通知人製單舉發之，由舉發機關送達被通知人；且逕行
    舉發違反道路交通管理事件，經汽車所有人依通知單之應到案日期前到案，並告
    知違規駕駛人姓名、身分證統一編號及住址者，處罰機關應即另行通知違規駕駛
    人到案依法處理，逾應到案日期，處罰機關應依道路交通管理處罰條例第八十五
    條第三項規定處罰該汽車所有人，違反道路交通管理事件統一裁罰標準及處理細
    則第二十三條第一項第五款、第二項、第十一條第一項第二款、第二十四條亦分
    別定有明文。復按對於當事人之送達，應為送達之處所不明者，行政機關得依申
    請准為公示送達，如無人為公示送達之申請者，行政機關為避免行政程序遲延，
    認有必要時，得依職權命為公示送達，亦分別為行政程序法第七十八條第一項第
    一款、第二項所明定。(2)受處分人甲○○○所有之車號Ｍ９－０１９３號自小客
    車，先後於九十年八月三十日八時二十二分在國道一號南向二三八公里處、九十
    一年三月一日八時十分在國道一號南向二七六公里處、九十一年四月一日九時十
    五分在國道一號南向二七六公里處、九十年四月十七日十一時十六分在國道一號
    南向三○五公里七００公尺處、及同日十一時三十二分在國道八號東向十二公里
    五五○公尺處，分別因「速限一○○公里時速一一一公里超速十一公里」、「速
    限一○○公里時速一一四公里超速十四公里」、「速限一○○公里時速一一六公
    里超速十六公里」、「速限一○○公里時速一一五公里超速十五公里」、「速限
    九○公里時速一一○公里超速二十公里」違規，經國道公路警察局第四隊、第五
    隊舉發，受處分人未依指定應到案日期到案，交通部公路局台中區監理所遂於九
    十一年八月二十八日以中監違字第裁六○─ＺＥ0000000、六○─ＺＥ0
    000000、六○─ＺＤ0000000、六○─ＺＤ0000000、六○
    ─ＺＤ0000000號裁決書依序分別裁處罰鍰新台幣六千元、六千元、六千
    元、六千元、五千元（原裁定誤載為六千元），並限期繳納；逾期則各依裁決書
    處罰主文諭知之加罰規定繳納。(3)受處分人甲○○○前揭違規行為經原舉發機關
    掣開舉發通知單後，該舉發通知單並寄發至受處分人當時之車籍登記地址即台中
    市○○區○○路一段三一六號十七之三樓，皆因「遷移新址不明」無法送達而退
    件，原舉發單位乃分別於九十年六月二十八日、九十年十月五日、九十一年六月
    七日公告辦理公示送達等情，並有前揭舉發單影本、內政部警政署國道公路警察
    局第四警察隊公告、內政部警政署國道公路警察局第五警察隊公告、函文等附卷
    可稽；受處分人所有之車號Ｍ９－０１９３號自小客車既有前揭違規行為，且舉
    發單依其當時之車籍登記地址送達，因無法送達而退件後，復因異議人在台居無
    定所，原舉發單位依法辦理公示送達，已生送達之效力，交通部公路總局臺中區
    監理所依據上開舉發通知單，裁處受處分人罰鍰，於法並無不合等語。
二、抗告意旨略稱：(1)抗告人來台後，原居於台中市○○區○○路一段三一六號十七
    之三樓，嗣因感覺該處不適於居住，遂遷往台中市○區○○○街一段十六號十三
    樓之三，並立即向台中市台中市外事警察局（台中市警察局外事課之誤）辦理在
    台地址變更，直至離台前均未再變更地址。(2)抗告人於依法取得在台居留證當時
    ，即被告知若有任何異動，須立即向台中市警察局外事課辦理異動變更，嗣於變
    更居所時，業已遵照規定向台中市警察局外事課辦理上開居所之異動變更。(3)抗
    告人在台居留期間，亦均依法就所得如數繳納所得稅，上開Ｍ９－０１９３號自
    小客車係供公司所用之車，購車迄今已三年，其間之牌照稅、燃料稅均如期繳納
    ，抗告人地址之異動變更，在台中市警察局外事課非無資料可查，上開舉發機關
    未透過警察局外事課，即逕認抗告人之應送達處所不明，而將舉發違反道路交通
    管理事件通知單對抗告人為公示送達，致抗告人不知於指定應到案日期到案，因
    而除原裁處之罰鍰外，尚應繳納因逾期而被加罰之罰鍰，顯不合理，原審裁定駁
    回抗告人之聲明異議，難以令人甘服。
三、按「對於當事人之送達，應為送達之處所不明者，行政機關得依申請，准為公示
    送達。」「有前項所列各款之情形而無人為公示送達之申請者，行政機關為避免
    行政程序遲延，認為有必要時，得依職權命為公示送達。」行政程序法第七十八
    條第一項第一款、第二項固定有明文；惟「送達，於應受送達人之住居所、事務
    所或營業所為之。」同法第七十二條第一項前段亦規定甚明。復按「汽車所有人
    名稱、地址等如有變更，均應向公路監理機關辦理登記。」「汽車有各項異動，
    不依規定申報登記者，處汽車所有人新台幣九百元以上一千八百元以下罰鍰。」
    雖分別為道路交通安全規則第二十三條第一項、道路交通管理處罰條例第十六條
    第一項第一款所明定；惟汽車有各項異動不依規定申報登記應受處罰鍰，與對當
    事人應為送達之處所不明係屬二事，汽車有各項異動不依規定申報登記應受處罰
    鍰，不即等於對當事人應為送達之處所不明，法律已明定「送達，於應受送達人
    之住居所、事務所或營業所為之。」，上開舉發機關送達舉發違反道路交通管理
    事件通告單於抗告人，倘其所送達之處所雖為汽車所有人之車籍登記地址，然並
    非應送達人之住居所、事務所或營業所，得否認為已向應受送達人之住居所、事
    務所或營業所為送達，尚非無疑，倘其並未向應受送達人之住居所、事務所或營
    業所送達，即謂應為送達之處所不明，而逕對應受送達人為公示送達，是否於法
    有據，尤有研求之餘地。本件抗告人指陳其居所業已變更，並已依規定向台中市
    警察局外事課辦理異動變更，原審未予查明，即認上開舉發機關對抗告人所為之
    公示送達已生送達之效力，尚有未洽，抗告意旨指摘原裁定不當，非無理由，原
    裁定應予撤銷，並發回由原審另為適當之裁定。
四、據上論結，應依道路交通案件處理辦法第二十五條、第二十六條，刑事訴訟法第
    四百十三條前段，裁定如主文。
中      華      民      國      九十一  年      十二    月      三十一  日
                                臺灣高等法院臺中分院刑事第十庭
                                      審判長法  官　林　照　明
                                            法　官　王      銘
                                            法　官　蔡　名　曜
右正本證明與原本無異。
不得再抗。
                                            書記官    錫  彬
中      華      民      國      九十二  年      一      月      二      日
                                                                        Ａ
